【裁判字號】    90,上訴,2170
【裁判日期】    900905
【裁判案由】    偽造有價證券等
【裁判全文】
臺灣高等法院刑事判決                            九十年度上訴字第二一七號
    上  訴  人
    即  被  告  乙○○
    指定辯護人  甲○公設辯護人
右上訴人，因偽造有價證券等案件，不服臺灣板橋地方法院，八十九年度訴緝字第一
一五號，中華民國九十年五月一日第一審判決（起訴案號：臺灣板橋地方法院檢察署
八十六年度偵字第一九五七四號）提起上訴，甲○判決如左：
    主      文
原判決撤銷。
乙○○共同意圖供行使之用，而交付偽造之有價證券，處有期徒刑壹年陸月。扣案如
附件壹所示偽造之本票及附件貳所示印文、署押均沒收。
    事      實
一、乙○○於民國八十六年二月間，因知悉賴永興擬投資廢土事業而向姚清峰催索前
    積欠之新台幣二百四十餘萬元。認有機可乘，即與在泰國經商之潘開天共同基於
    為自己不法所有意圖之犯意聯絡，先由潘開天（已另案經判處罪刑）提供泰國Ｋ
    ＲＵＮＧ（起訴書誤載為ＫＲＶＮＧ）ＴＨＡＩ  ＢＡＮＫ（下稱ＫＴ銀行）面
    額美金五十萬元之本票影本一紙，輾轉經乙○○交由不知情之賴永興及姚清峰，
    持向姚清峰之妻舅曾溪川之友人許龍彥展示，並佯稱可提供本國銀行簽認之相同
    本票，以供清償借款之擔保，許龍彥誤信應允借款。潘開天遂於同年三月間，以
    美金一萬五千元之代價，取得泰國ＭＩＤＷＡＹ  ＴＲＡＮＳＰＯＲＴ  ＣＯＭ
    ＰＡＮＹ  ＬＴＤ（下稱中途運輸公司）ＭＲ．ＲＯＧＥＲ經理所交付由不詳姓
    名者所偽造簽發及偽造ＫＴ銀行背書，面額美金八十萬元之本票一紙，暨偽造Ｋ
    Ｔ銀行確認函一紙，旋於同年四月十四日經乙○○之通知寄至台灣銀行士林分行
    （下稱士林分行）轉交許龍彥之女許靜宜帳戶（帳號是00000000000
    ）俾向許龍彥詐借現款，嗣經士林分行向泰國ＫＴ銀行查證，發覺該本票之背書
    及確認函均係偽造足以生損害於ＫＴ銀行乃未予簽認而予扣留。潘開天與乙○○
    二人詐財始未得逞。
二、案經法務部調查局臺北調查處移送臺灣板橋地方法院檢察署檢察官偵查起訴。
    理      由
一、右開事實訊據上訴人即被告乙○○（下稱被告）矢口否認犯行：假本票寄至台銀
    士林分行，乃潘開天所為，伊如有詐財意圖，不可能告知賴永興可先要求將本票
    送至士林分行進行確認後再辦理融資事宜云云。
二、惟查：
  (一)經查右揭事實，業據被告潘開天於調查處坦承「由於乙○○向我表示，我可藉與
    泰國ＭＩＤＷＡＹ公司熟識關係，共同合作以投資名義，將ＭＩＤＷＡＹ公司所
    簽發之本票，復以泰國知名銀行簽證，來臺灣尋找金主，共同詐騙錢財。我與曾
    某研議後，泰國方面由我負責，乙○○負責臺灣方面金主之事務」、「我係透過
    ＲＯＧＥＲ協助。以美金一萬五千元取得該張偽造之ＫＴ銀行認證函．．．乙○
    ○以美金一萬五千元現金當面交予我，作為行賄ＫＴ銀行之用．．．」（偵查卷
    第七六頁、第七七頁反面），於偵查中供陳「當時我要拿這張八十萬本票，．．
    ．就透過泰國ＭＩＤＷＡＹ  ＴＲＡＮＳＰＯＲＴ  ＣＯ．公司簽發這張本票，
    因為這家公司簽的本票公信力不，所以由銀行背書，我付一萬五千元美金給該
    公司（ＲＯＧＥＲ），由他取得ＫＴ銀行背書」、「．．我給ＲＯＧＥＲ的一萬
    五千元美金是乙○○拿給我的．．．」、「（確認函是你傳真給台銀士林分行？
    ）由ＲＯＧＥＲ拿給我，再傳真給台銀士林分行」、「你明知本票是假的為何要
    騙許靜宜？」我是想賺３％的佣金」（同卷第八一頁反面、八二頁）等情不諱，
    並經證人即承辦本件本票確認業務之士林分行襄理施與立於調查處證述「本分行
    於八十六年四月十四日曾由ＤＨＬ快遞公司接獲一張泰國本票（即本件本票）．
    ．．此外另有一張ＫＴ銀行確認函，函內確認前述本票係該銀行位於曼谷之ＰＲ
    ＡＴＩＰＡＴ分行所發，以徵本分行之公信，經我比對ＫＴ銀行在臺灣銀行總行
    之授權簽名（即印鑑章）發現ＤＨＬ快遞公司所交予士林分行之本票與銀行確認
    函上所簽之授權簽名不符，針對此疑義，我曾．．．電傳方式向泰國ＫＴ銀行查
    證前述本票及信函，ＫＴ銀行於四月二十二日傳真本分行證實該本票及信函（指
    確認函）均係偽造」（偵查卷第三頁反面、第四頁），於偵查中證述「．．．依
    習慣向國外的發票銀行查證，經電文來，確認蓋章、本票及確認函均係偽造（同
    卷第五九頁反面），從而乙○○與潘開天分擔犯行，以本件美金八十萬元之假本
    票及假背書經由士林分行之經辦人行騙金主之事證，十分明灼。
  (二)檢察官起訴之同案被告賴永興（經甲○判決無罪）於該案審理中陳述略以：「被
    告欠伊錢，表明在泰國有融資管道，被告多次與潘開天電話聯繫，並表示可將本
    票逕寄國內銀行以確認進而簽認同額本票。而潘某寄出本件本票及ＫＴ銀行確認
    函後，被告即通知伊及姚清峰、許靜宜到士林分行進行確認」（見板橋地院八十
    六年訴二九一九號刑事卷影本賴永興筆錄），可徵被告確與潘開天有犯意連絡及
    行為分擔。否則為何建議許靜宜（金主許龍彥之女）事先向台銀士林分行開戶，
    且多次與潘開天以國際電話當賴永興面前談及本票事宜，被告所辯係潘開天個人
    犯行與其無涉，潘開天之證言無可採云云，無非為卸責飾詞均無可採，所請調查
    證據與認定犯罪事實無關部分，自毋庸浪費訴訟程序調查，應予明。
  (三)再查本件本票係賴永興透過乙○○找上潘開天以不正當方法取得後，擬輾轉交由
    不知情之賴永興、姚清峰，欲向許龍彥詐借現款等情，亦據證人姚清峰及各向士
    林分行開設帳戶擬供許龍彥使用之許靜宜證述甚詳，被告潘開天以偽造之本票及
    背書暨銀行確認函，逕寄台銀士林分行，許靜宜帳戶，顯然就偽造之本票予以行
    使，其手段以透過銀行關係達行使目的，幸經士林分行發覺偽造事實，詐欺始未
    得逞，此外又有附件一偽造本票及偽造ＫＴ銀行背書，附件二ＫＴ銀行確認及士
    林分行向ＫＴ銀行查證電文等附卷可資佐證，事證明灼，犯行足堪認定。
三、被告明知本件之本票出於偽造，亦知ＫＴ銀行之背書為偽造，仍然通知共犯潘開
    天寄交臺灣銀行士林分行許靜宜帳戶，擬經該銀行簽認同額本票以供借款擔保，
    雖經銀行查覺偽造而未得逞，核其所為係犯刑法第二百零一條第二項行使偽造有
    價證券及第三百三十九條第三項、第一項詐欺未遂罪暨刑法第二百十六條、第二
    百十條行使偽造私文書罪（公訴人未引用行使偽造私文書罪為起訴效力所及自得
    予以審究），被告與潘開天及泰國人ＭＲ．ＲＯＧＥＲ間有犯意聯絡及行為分擔
    均屬共同正犯，又被告所犯上開三罪彼此間有方法結果牽連關係，應從一重以行
    使偽造有價證券論。
四、原判決認偽造之本票尚未就證券之內容有所主張應不成立行使罪，然按明知偽造
    之本票背書亦為偽造意圖提供銀行簽認後以供借款之擔保，所為交付有欺騙相對
    人之意思，即屬行使原判決法律見解已有可議。又本件已論罪之偽造背書之行為
    係各別而特殊其犯意單純獨立，核與原判決併案論罪之部分（即原判決事實欄(二)
    (三)(四)(五)(六)(七)部分），難認有概括之犯意，原判決就未經起訴部分併予論究尚欠允
    洽。被告上訴意旨否認犯罪雖無可取，然原判決既有可議，自應撤銷改判。審酌
    被告藉國際金融查證交易方式犯罪，以及造成危害幸及早發覺，損害未擴大，被
    告乏悔意等一切情狀，量處如主文所示之刑，扣案如附件一所示之本票不問屬於
    犯人與否應依刑法第二０五條沒收，附件二所示之印文及署押依刑法第二百十九
    條沒收。
五、移送併辦之臺灣板橋地方法院八十六年度偵字第一八八三一號、八十七年度偵字
    第六二一八號、第四０二０號、第一九五五四號（內含九十年偵字第一０九一六
    號）應退還臺灣板橋地方法院檢察署依法處理。
據上論斷，應依刑事訴訟法第三百六十九條第一項前段、第三百六十四條、第二百九
十九條第一項前段，刑法第二十八條、第二百零一條第二項、第五十五條、第二百十
六條、第二百十條、第三百三十九條第三項、第一項、第二百零五條、第二百十九條
，罰金罰鍰提高標準條例第一條前段，判決如主文。
本案經檢察官陳明光到庭執行職務。
中      華      民      國    九十    年      九      月        五      日
                            臺灣高等法院刑事第十八庭
                                審判長法  官  吳      敦
                                      法  官  林  陳  松
                                      法  官吳  明  峰
右正本證明與原本無異。
如不服本判決應於收受送達後十日內向甲○提出上訴書狀，其未敘述上訴之理由者並
得於提起上訴後十日內向甲○補提理由書（均須按他造當事人之人數附繕本）。
                                      書記官  李  華  安
中      華      民      國    九十    年      九      月        六      日
附錄：本案論罪科刑法條全文
刑法第二百零一條第二項：
行使偽造、變造之公債票、公司股票或其他有價證券或意圖供行使之用，而收集或交
付於人者，處一年以上七年以下有期徒刑，得併科三千元以下罰金。


司法院資訊處製作；財團法人民間司法改革基金會備份。
